臺灣高等法院臺中分院刑事判決　　　　　　　　　九十三年度上易字第一一四○號
　　上　訴　人　臺灣臺中地方法院檢察署檢察官
　　被　　　告　甲○○
　　　　　　　　己○○
　　　　　　　　乙○○
　　　　　　　　丙○○
　　共　　　同
　　選任辯護人　戊○○
　　　　　　　　丁○○
右上訴人因被告妨害名譽案件，不服臺灣臺中地方法院八十九年度易字第一五○七號
中華民國九十三年八月五日第一審判決（起訴案號：臺灣臺中地方法院檢察署八十八
年度偵字第一○四三一、一六六三三，八十九年度偵字第一二三八號），提起上訴，
本院判決如左：
    主      文
原判決撤銷。
甲○○共同意圖散布於眾，而散布文字指摘足以毀損他人名譽之事，累犯，處有期徒
刑月，如易科罰金，以佰元折算壹日。
己○○、乙○○、丙○○共同意圖散布於眾，而散布文字指摘足以毀損他人名譽之事
，各處有期徒刑貳月，如易科罰金，均以佰元折算壹日。
    事      實
一、甲○○曾於民國八十三年間，因違反麻醉藥品管理條例案件，經臺灣臺北地方法
    院判處有期徒刑四月確定，於八十四年五月二十一日假釋期滿執行完畢。
二、甲○○、己○○、乙○○、丙○○四人分別為翡翠周刊雜誌總編輯、執行副總編
    輯、採訪組記者、攝影記者，分別負責該周刊編審、採訪、攝影等工作，乃媒體
    工作人員，乙○○於八十八年四月六日上午十時許，接獲一名自稱「劉小姐」之
    不詳姓名人電話，得知當時知名藝人羅宇雄（藝名羅時豐）新婚出軌，與寓居臺
    中之女子發生一夜情，隨即夥同丙○○南下臺中市，諉以採訪模特兒專文報導之
    名義，始經吳○○（真實姓名、年籍詳卷）同意至其臺中市之住處採訪。過程中
    乙○○、丙○○二人雖以採訪模特兒為名，然屢以與羅宇雄之關係、一夜情等敏
    感問題探詢吳○○之反應，欲遂行其訪尋有關羅宇雄一夜情之目的，卻均遭吳○○以笑而不答，不置可否之態度回應，致其等此行之目的未能得逞，僅得與吳○○針對模特兒報導事項進行訪談，並得吳○○同意下拍攝採訪相片及取得由吳○○所交付平日拍攝之沙龍照數張後返回臺北市。其後一、二日乙○○雖繼續以電
    話與吳○○聯繫，但於電話交談中仍未能正式取得吳○○承諾許可報導有關羅宇
    雄一夜情之事。乙○○、丙○○竟誑稱吳○○已承認確與羅宇雄發生一夜情，而
    於八十八年四月九日聯絡採訪羅宇雄，羅宇雄誤認係吳○○先行接受該翡翠週刊
    採訪而吐實，遂坦承與吳○○確有於八十八年二月二日該夜在臺中市○○路之「
    皇家飯店」發生一夜情性關係情事，乙○○、丙○○取得羅宇雄之承認後，再向
    吳○○所言先前任職之凱渥模特兒公司及是時任職之臺中市金紫爵酒店查證，確
    知吳○○從未在凱渥模特兒公司任職，實係臺中市金紫爵酒店之公關小姐，非屬
    社會可受公評之公眾人物，詎乙○○、丙○○竟未得吳○○之承諾，即率行撰文
    報導羅宇雄一夜情相關內容，並擅自使用吳○○接受模特兒採訪時所拍攝之照片
    及交付之沙龍照，張貼在該項羅宇雄一夜情相關報導之內容中，客觀上已足使不
    特定之人可確認羅宇雄一夜情之對象或按圖索文推知該項報導之對象，而指摘或
    傳述足以毀損吳○○名譽之事；乙○○、丙○○並於撰畢該文後，送己○○審核
    、甲○○複核，甲○○並擅自在翡翠周刊第四八一期（八十八年四月十三日至八
    十八年四月二十日）第十二至二十三頁報導羅宇雄一夜情相關內容，並在封面刊
    印「羅時豐坦承婚外情『我只跟她做了一次』獨家揭爆」、「千面女郎『○○』
    祼裎設陷阱？『大牛』髮妻挺身挽婚姻」等標題，且於報導內加上〈獨家追追〉
    羅時豐婚外情內幕震憾系列之〈一〉茫茫到深更請你妳乎我愛、〈獨家追追〉羅
    時豐婚外情內幕震憾系列之〈二〉和姊夫只是打啵的朋友、〈獨家追追〉羅時豐
    婚外情內幕震憾系列之〈三〉帶著酒意跳一曲床上探戈等醒目標題，而共同基於
    意圖散佈於眾之犯意聯絡，指摘、傳述足以毀損吳○○名譽之事，足生損害於吳
    ○○之名譽，致吳○○觀看該項報導後，於八十八年四月十五日凌晨，因感個人
    名譽遭嚴重詆毀，無顏面對家人、親友而羞憤上吊自殺窒息死亡。
三、案經吳○○之父（真實姓名詳卷）訴由臺灣臺中地方法院檢察署檢察官偵查起訴
    。
    理      由
一、訊據被告甲○○、己○○、乙○○、丙○○不否認當時各在翡翠周刊雜誌負責前
    述工作，也有在該周刊第四八一期第十二至二十三頁報導羅宇雄一夜情之事，被
    告甲○○並坦承前揭雜誌封面標題係伊所下，惟四人均矢口否認有誹謗被害人吳
    ○○之名譽，辯稱：1.當初提供本件消息者，指稱吳○○為臺中地區知名之模特
    兒，曾接受媒體採訪，是位公眾人物，八十八年四月六日下午吳○○受訪時，亦
    向被告丙○○表示她已出道七、八年，是個模特兒，香港導演王晶曾找她拍電影
    ，並出示以她為封面之雜誌、沙龍照及照片數張，故被告等處理此則新聞時，一
    直深信她是公眾人物；2.八十八年四月九日，被告乙○○為求平衡報導，而訪問
    羅宇雄，並將受訪內容刊登在周刊內，所有報導並非只環繞在其二人於八十八年
    二月二日發生一夜情之事上打轉，三篇報導中，所追查者均係有無婚外情及羅時
    豐於八十八年四月四日南下臺中之情節，並未剖析二人之性關係，「一夜情」乃
    羅宇雄受訪時就其二人關係所為說法，被告僅加以引述而已；3.吳○○既可得確
    信為一公眾人物，與羅宇雄之作為，即可受社會公評，難謂與公共利益無關，被
    告復已多次向雙方求證，踐行合理之查證，而確信所報導為真，即無捏造虛偽事
    實，更無明知所言非真或過於輕率而致其陳述與事實不符之情形；4.新聞媒體發
    表言論之動機目的，如無毀損他人名譽之惡念，報導者於報導之前已踐行合理查
    證，確信所報導為真時，縱事後得知與真相有所差異，仍應認為符合「善意」之
    意涵，而不該當誹謗罪之構成要件；5.依吳○○住處電話之通聯紀錄所示，八十
    八年四月四日、五日，即有人透過該支電話聯繫時報週刊、聯合報及翡翠雜誌社
    ，顯見有人主動欲向媒體批露使公眾週知，本案既無從查悉為何人與媒體聯絡，
    發話處又係吳○○之住處，則本諸合理之懷疑，應係吳○○願意向媒體透露事件
    之始末，至於本件不幸之發生，實非被告等所願見，不能將此道德責任歸咎於被
告而科以刑罰；6.被告甲○○僅負責複審及製作標題，被告己○○更僅協同參與
    編輯及文字稿之初審，二人各司其職，並無誹謗之故意，與被告乙○○、丙○○
    毫無任何誹謗之犯意聯絡等語。
二、然查：
  (一)被告四人犯行業據告訴人即被害人吳○○之父指訴甚詳，並有四八一期翡翠周刊
    、吳○○之死亡證明書、遺書等為證，自堪認四人確有為前揭報導，被告甲○○
    、己○○分別為翡翠周刊雜誌總編輯、執行副總編輯，雜誌社採訪組記者採訪撰
    寫之文稿內容，自須經二人審核始可能刊印，二人當難脫免共犯刑責。
　(二)依證人羅宇雄、范振源、張若盈、吳慧如於檢察官偵訊所述及本案其餘事證，固
    可認羅宇雄與被害人吳○○或有於八十八年間發生婚外一夜情情事（上該證人證
    述固屬審判外之陳述，然既係於偵查中向檢察官所為之陳述，又查無何顯不可信
    之情況，依刑事訴訟法第一百五十九條之一第二項規定自得為證據。），然亦僅
    止於此，雜誌封面上「千面女郎『○○』裸裎設陷阱？」之標題暗指被害人以美
    色設計誘惑羅宇雄出軌，顯屬惡意渲染掐造，此標題嚴重詆譭被害人吳○○名譽
    ，此實無疑義。
　(三)刑法第三百一十條、三百十一條明定「意圖散布於眾，而指摘或傳述足以毀損他
    人名譽之事者，為誹謗罪，處．．．。」、「散布文字、圖畫犯前項之罪者，處
    二年以下有期徒刑．．．．」、「對於所誹謗之事，能證明其為真實者，不罰。
    但涉於私德而與公共利益無關者，不在此限。」、「以善意發表言論，而有左列
    情形之一者，不罰：．．．三對於可受公評之事，而為適當之評論者。」，是並
    非行為人對所指摘或傳述之事經證明其為真實者即可不罰，如僅涉及私德而與公
    共利益無關者，仍應依前揭誹謗罪名科罰，且縱係關係國家社會或多數人利益，
    可受公評之事，而以善意發表言論者，亦須係適當，不逾越必要範圍之評論，始
    得不罰；被告辯稱羅宇雄於本案案發時已係知名藝人，屬公眾人物，所為可受公
    評云云，然被告所謂「公眾人物」應係指為多數社會大眾所熟悉之人士言，範圍
    廣泛，且有各種不同屬性，如政治人物、宗教領袖，知名學者或知名藝人均屬之
    ，原不能謂公眾人物之私德即必然與公共利益有關，而可任意加以評斷，況縱認
    羅宇雄屬公眾人物，其婚外情可受社會公評，然被害人吳○○則並非公眾人物，
    被告乙○○固辯稱吳○○於接受訪問時向伊表示任職模特兒，並出示某一有吳○○照片之雜誌，是吳○○亦屬公眾人物云云，然模特兒係職業別，並非任職模特
    兒或其照片曾出現於媒體雜誌者即必屬公眾人物，被告己○○於本院並供述「發
    生此事（指吳○○自殺事）時，看到報紙我們還不知道這個是我們報導的對象，
    因為我們所知道的是『○○』，不曉得她叫吳○○，直到自由時報登出來，我實
    際看，才知道他講的『某雜誌』是我們，我們才驚覺這些事變的這麼嚴重。」，
    更可確認吳○○實遠非被告所謂之「公眾人物」，則對於有關吳○○之報導除應
    善盡查證義務外，並應兼顧及相對人之隱私權，非可以報導內容大體或與事實相
    符，即謂屬善意適當之評論，雖被告於雜誌上並未刊登吳○○全名，然被告擅自
    使用吳○○接受模特兒採訪所拍攝照片及交付沙龍照張貼於該項羅宇雄一夜情相
    關報導內容，客觀上已足使社會大眾可確認羅宇雄一夜情之對象或按圖索文推知
    該項報導之對象，則已超逾評斷羅宇雄行為之必要範圍，而使吳○○無顏面對父
    母親友，被告等對此自有明知，其等卻不計後果擅為刊載散發，所為既非本於善
    意，亦顯不適當，實不符前揭不罰要件。
    綜核上情，被告所辯顯係畏罪飾卸之詞，無足採信，本案事證明確，被告犯行至
    堪認定，應依法論罪科刑。
三、核被告所為，係犯刑法第三百十條第二項（第一項）之加重誹謗罪，被告四人有
    犯意聯絡與行為分擔，是為共同正犯。被告甲○○曾於八十三年間，因違反麻醉
    藥品管理條例案件，經臺灣臺北地方法院判處有期徒刑四月確定，於八十四年五
    月二十一日假釋期滿執行完畢，有檢察署刑案資料查註紀錄表及臺灣高等法院被
    告全國前案紀錄表在卷足稽，茲於五年內再犯有期徒刑以上之本罪，是為累犯，
    應依法加重其刑；原審未審酌被告散發文字是否善意適當，僅以羅宇雄屬公眾人
    物即認被告所為涉及公共利益，而遽予無罪之諭知，顯有違誤，檢察官上訴意旨
    指摘原審判決不當，非無理由，自應予撤銷改判，審酌被告等身為媒體工作人員
    ，卻不遵守新聞道德規範，任意揭人隱私，造成嚴重後果，並參酌其等犯後態度
    等一切情狀，分別量處如主文第二、三項所示之刑示懲，並依修正後刑法第四十
    一條第一項前段規定諭知易科罰金之折算標準。
四、臺灣臺北地方法院檢察署以被告乙○○及丙○○未經他人同意，擅自在翡翠周刊
    第四九一期刊登他人裸體照片，而涉犯刑法第三百十條第二項之誹謗罪而移送原
    審法院併案審理（該署八十九年度他字第二四○八號案件），又以被告甲○○、
    乙○○及丙○○違反著作權法，亦移送原審法院併案審理（同署八十九年度他字
    第三五八○號），然查本案犯行緣接獲自稱「劉小姐」之電話訊息而起意，與移
    送併辦部分並無何本於概括犯意之連續犯或其他裁判上一罪關係，移送併辦部分
    自非起訴效力所及，本院無從併辦，併予明。
據上論結，應依刑事訴訟法第三百六十九條第一項前段、第三百六十四條、第二百九
十九條第一項前段，刑法第二條第一項前段、第二十八條、第三百十條第二項、第一
項、第四十七條，修正後刑法第四十一條第一項前段，罰金罰鍰提高標準條例第一條
前段，第二條，判決如主文。
本案經檢察官庚○○到庭執行職務。
中      華      民      國      九十三  年      十一    月      十七    日
                                臺灣高等法院臺中分院刑事第五庭
                                      審判長法  官　袁　從　楨
                                            法　官　郭　同　奇
                                            法　官　姚　勳　昌
右正本證明與原本無異。
不得上訴。
                                            書記官  洪  麗華
中      華      民      國      九十三  年      十一    月      十八    日
中華民國刑法第三百一十條(誹謗罪)
意圖散布於眾，而指摘或傳述足以毀損他人名譽之事者，為誹謗罪，處一年以下有期
徒刑、拘役或五百元以下罰金。
散布文字、圖畫犯前項之罪者，處二年以下有期徒刑、拘役或一千元以下罰金。
                                                                        Ａ
